臺灣高等法院臺中分院刑事判決　　　 100年度上訴字第1736號
上　訴　人
即　被　告　謝志信
上列上訴人即被告因違反藥事法案件，不服臺灣彰化地方法院
100年度訴字第102號，中華民國100年7月7日第一審判決（起訴
案號：臺灣彰化地方法院檢察署99年度偵字第9114號），提起上
訴，本院判決如下：
    主  文
原判決撤銷。
謝志信明知為禁藥而轉讓，處有期徒刑柒月；又明知為禁藥而轉
讓，處有期徒刑柒月。應執行有期徒刑壹年。
    事實及理由
一、犯罪事實：
    謝志信明知甲基安非他命（起訴書原記載為「安非他命」，
    惟公訴檢察官業於原審以言詞更正為「甲基安非他命」）係
    屬毒品危害防制條例第2條第2項第2款規定之第二級毒品，
    並屬藥事法所列管之禁藥，依法不得持有、轉讓。詎謝志信
    於民國99年9月24日凌晨3時許，在其位於彰化縣田中鎮○○
    路232號住處，將重量不詳但淨重未逾10公克之禁藥甲基安
    非他命，置於玻璃球吸食器內燒烤吸食所生之甲基安非他命
    煙霧時，適黃怡儒在場，黃怡儒見狀亦欲施用，乃伸手示意
    索討，謝志信竟基於轉讓禁藥甲基安非他命之犯意，順手將
    該仍殘留有甲基安非他命之玻璃球吸食器交給黃怡儒，而無
    償轉讓禁藥甲基安非他命予黃怡儒施用一次。復於99年9月
    26日下午某時許（此與檢察官起訴如起訴書所載附表編號2
    所示部分為同一事實），在其同上處所，又將重量不詳但淨
    重未逾10公克之禁藥甲基安非他命，置於玻璃球吸食器內燒
    烤吸食所生之甲基安非他命煙霧時，黃怡儒適亦在場見狀，
    乃伸手示意索討，謝志信竟另基於轉讓禁藥甲基安非他命之
    犯意，順手將該仍殘留有甲基安非他命之玻璃球吸食器交給
    黃怡儒，而無償轉讓禁藥甲基安非他命予黃怡儒施用一次。
    嗣警方於99年9月30日上午10時許，持臺灣彰化地方法院核
    發之搜索票，至謝志信上開住處執行搜索，當場扣得甲基安
    非他命5包（驗餘淨重共計0.8233公克、包裝袋5個），且黃
    怡儒適亦在場，警方經徵得黃怡儒之同意採集尿液送驗，檢
    驗結果呈現甲基安非他命之陽性反應而查獲上情。
二、證據能力之說明：
  (一)按被告以外之人於審判外之言詞或書面陳述，除法律有規定
    者外，不得作為證據，刑事訴訟法第159條第1項定有明文。
    本案中公訴人所提出證人黃怡儒之警詢陳述，上訴人即被告
    謝志信（下稱被告）不同意作為證據，復查無符合法律規定
    得作為證據之例外情形，故前揭警詢陳述無證據能力，應予
    排除。
  (二)次按被告以外之人於偵查中向檢察官所為之陳述，除顯有不
    可信之情況者外，得為證據，刑事訴訟法第159條之1第2項
    定有明文。本案公訴人所提出證人黃怡儒於檢察官訊問時經
    具結之證言，被告雖不同意作為證據，然被告並未能指出該
    項證據有何顯不可信之情況，是依上述規定，證人黃怡儒於
    檢察官訊問時之證言得作為證據。
  (三)現行刑事訴訟法關於「鑑定」之規定，除選任自然人充當鑑
    定人外，另設有囑託機關鑑定制度。依同法第198條、第208
    條之規定，不論鑑定人或鑑定機關、團體，固均應由法院、
    審判長、受命法官或檢察官視具體個案之需要而為選任、囑
    託，並依第206條之規定，提出言詞或書面報告，始符合同
    法第159條第1項所定得作為證據之「法律有規定」之情形，
    否則所為之鑑定，仍屬傳聞證據。然於司法警察機關調查中
    之案件，為因應實務上，或因量大、或有急迫之現實需求，
    併例行性當然有鑑定之必要者，基於檢察一體原則，得由該
    管檢察長對於轄區內之案件，以事前概括選任鑑定人或囑託
    鑑定機關、團體之方式，俾便轄區內之司法警察官、司法警
    察對於調查中之此類案件，得即時送請先前已選任之鑑定人
    或囑託之鑑定機關、團體實施鑑定，以求時效。此種由檢察
    機關概括選任鑑定人或概括囑託鑑定機關、團體，再轉知司
    法警察官、司法警察於調查犯罪時參考辦理之作為，法無明
    文禁止，係為因應現行刑事訴訟法增訂傳聞法則及其例外規
    定之實務運作而為，凡此，為法院辦案職務上所已知之事實
    。此種由司法警察官、司法警察依檢察官所概括選任之鑑定
    人或囑託鑑定機關、團體所為之鑑定結果，與檢察官選任或
    囑託為鑑定者，性質上並無差異，同具有證據能力（最高法
    院96年度台上字第2860號判決參照）。本案公訴人所提出詮
    昕科技股份有限公司（以下簡稱：詮昕公司）對證人黃怡儒
    之尿液所作之「濫用藥物尿液檢驗報告」（99年10月19日報
    告編號9A080039號），係司法警察官依檢察官之概括選任而
    為之囑託鑑定，符合上開規定，且被告亦同意作為證據，自
    有證據能力。至公訴人提出被告於99年9月28日發送給證人
    黃怡儒之行動電話簡訊內容，係被告自身於審判外之陳述，
    無傳聞法則之適用，被告同意作為證據，故具有證據能力。
三、認定犯罪事實所憑證據、理由及對於被告辯解的判斷：
    訊據被告矢口否認有轉讓甲基安非他命予黃怡儒施用之犯行
    ，先是辯稱：99年9月24日當天，黃怡儒至伊住處待很久，
    其有在伊面前施用甲基安非他命，後來伊睡著了，不知道黃
    怡儒是否有在此期間自行施用，另99年9月26日那天，伊並
    未提供毒品給黃怡儒施用。嗣則辯稱：伊有跟黃怡儒說不可
    以施用甲基安非他命，但黃怡儒於99年9月24日那次，仍拿
    取伊已裝好甲基安非他命之玻璃球吸食器去施用，當時伊因
    精神不好，未強烈反對，至於99年9月26日那日，伊不記得
    有無拿出毒品施用。繼則辯稱：黃怡儒於99年9月24日來伊
    住處時，伊並未施用甲基安非他命，而99年9月26日那天，
    伊有在黃怡儒面前施用甲基安非他命，施用完將吸食器擺在
    床上，黃怡儒自己拿去施用，伊有看見但未制止。最後則又
    辯稱：99年9月24日凌晨3時許，黃怡儒在伊住處，伊施用甲
    基安非他命後，將仍殘留有甲基安非他命之吸食器放在床上
    ，當時伊人昏昏沉沉的，不知黃怡儒自己有無拿去施用，而
    99年9月26日那天，伊沒有拿出甲基安非他命來施用，自未
    提供甲基安非他命給黃怡儒云云。經查：
  (一)被告有於99年9月24日凌晨3時許及99年9月26日下午某時許
    ，在其位於彰化縣田中鎮○○路232號住處，先後二次無償
    轉讓禁藥甲基安非他命予證人黃怡儒等事實，業據證人黃怡
    儒於檢察官訊問時結證稱：被告於99年9月24日及同年9月26
    日，在其住處房間，二次免費請伊施用甲基安非他命等語（
    見偵卷第21頁）；並於原審審理時結證稱：伊於99年9月24
    日凌晨3時許及99年9月26日下午，二次至被告之住處，被告
    皆有施用甲基安非他命，伊見被告施用後，尚有剩餘之甲基
    安非他命在吸食器內，就伸手拿，二次均係被告將吸食器拿
    給伊，伊就施用該等剩餘之甲基安非他命等語甚明（見原審
    卷第35頁背面、第36頁背面）。且證人黃怡儒於99年9月30
    日在被告住處，與被告一同為警查獲後，警方對黃怡儒所採
    集之尿液，經送檢驗後，檢驗結果呈現甲基安非他命之陽性
    反應，有詮昕公司99年10月19日報告編號9A080039號濫用藥
    物尿液檢驗報告影本1份在卷可佐（見偵卷第24頁）。而被
    告於警詢亦自承其與證人黃怡儒間，並未有仇恨及財務糾紛
    等語（見警卷第2頁）。按此，證人黃怡儒在具結後有受偽
    證罪處罰之虞及與被告無任何仇怨關係之下，實無誣陷被告
    之必要，是證人黃怡儒之上開證言，實信而有徵可以採信。
  (二)被告雖以前揭情詞置辯，然參諸被告於99年9月28日曾發送
    如下內容之簡訊予證人黃怡儒：「我不是說過有三批不同程
    度的！？不過你兩次的確相同！不用懷疑！我沒第四種～尤
    其沒你說那種～呵」，有該簡訊內容之拍攝畫面相片1張在
    卷可憑（見警卷第37頁），就其中所謂「不過你兩次的確相
    同」一節，被告於警詢自承係指「黃怡儒在我家試吃一次的
    （甲基）安非他命，跟她帶回去吸食的（甲基）安非他命是
    一樣的」等語（見警卷第3頁），被告既稱證人黃怡儒「試
    吃」甲基安非他命，應就是指被告無償轉讓甲基安非他命予
    證人黃怡儒！又被告於檢察官訊問時供承簡訊中「你兩次的
    確相同」，是指：「黃怡儒到我家2次，皆未經過我同意，
    就自行使用（甲基）安非他命」等語（見偵卷第7頁），依
    此按諸常理，倘證人黃怡儒果係未經被告之同意而施用其甲
    基安非他命，被告當係在簡訊中指摘證人黃怡儒之不是，豈
    有反而在簡訊中表示「不用懷疑！我沒第四種～尤其沒你說
    那種～呵」等語，而與證人黃怡儒討論其所有甲基安非他命
    之分類、品質等問題。足見被告前開辯解，洵屬畏罪卸責之
    詞，不足採信。
  (三)綜合上情，本案事證明確，被告上開二次轉讓禁藥甲基安非
    他命予證人黃怡儒之犯行，均可以認定。
四、撤銷改判的理由：
  (一)撤銷原判決的理由：
    按沒收為從刑之一種，其宣告以有主刑之存在為前提，故如
    被告所犯者為他罪，而與案內扣押之物全然無關時，該扣押
    物，即不得對之宣告沒收。毒品危害防制條例第18條第1項
    雖規定：「查獲之毒品，不問屬於犯人與否，均沒收銷燬之
    」。但於此所稱「不問屬於犯人與否」，乃係針對刑法第38
    條第3項前段之須「以屬於犯人者為限」而言，非謂凡此毒
    品，一經查獲，即可不問其犯罪成立與否概予沒收之。本件
    被告二次轉讓禁藥，均係將其自身施用後仍殘留有甲基安非
    他命之玻璃球吸食器交予證人黃怡儒，而無償轉讓禁藥甲基
    安非他命予黃怡儒施用，有如上述，是被告所轉讓者乃該吸
    食器內所殘留之甲基安非他命，而本件扣案之甲基安非他命
    5包，被告於本院審理時自承：該5包甲基安非他命係供自己
    吸食之用等語，故扣案之甲基安非他命，堪認與被告二次轉
    讓禁藥之行為全然無關，依上開說明，即不得於本案對之宣
    告沒收，原審未予詳查，逕於被告各次犯行下併就扣案之甲
    基安非他命予以宣告沒收銷燬，尚有未恰，被告上訴否認犯
    罪雖無理由，惟原判決既有如上之瑕疵，仍應由本院將原判
    決予以撤銷改判。
  (二)自為判決的論罪科刑理由：
  (1)按安非他命類業經行政院衛生署於69年12月8日以衛署藥字
    第301124號公告自69年12月8日起禁止輸入、製造，自70年6
    月1日起禁止販賣，並於75年7月11日衛署藥字第597627號公
    告一概禁止使用，有該等函件可考，是甲基安非他命自屬藥
    事法所規範之禁藥。另毒品危害防制條例第8條第2項之轉讓
    第二級毒品罪，及藥事法第83條第1項之轉讓禁藥罪，同有
    處罰之規定，二者具有法條競合之關係。又毒品危害防制條
    例第8條第6項規定，轉讓毒品達一定數量者，加重其刑至2
    分之1，其標準由行政院定之。依行政院於93年1月7日發布
    之「轉讓持有毒品加重其刑之數量標準」第2條規定：「轉
    讓、持有毒品達一定數量者，加重其刑至2分之1，其標準如
    下：一第一級毒品：淨重5公克以上。二第二級毒品：淨重
    10公克以上。……前項所稱淨重，指除去包裝後之毒品重量
    。」本案雖未查獲被告轉讓之數量，惟從被告二次轉讓之數
    量，皆係其施用後殘留於吸食器內之剩餘甲基安非他命等情
    觀之，其數量均應甚微，況基於罪疑惟輕原則，本案既無證
    據證明被告轉讓甲基安非他命之數量，其淨重超過10公克，
    自應認被告所轉讓之數量皆未逾10公克。因被告轉讓予證人
    黃怡儒之數量，尚未達加重刑罰之標準，而現行毒品危害防
    制條例第8條第2項之規定，係總統於92年7月9日公布修正，
    自93年1月9日施行，該條項之轉讓第二級毒品罪之法定最重
    本刑為有期徒刑5年；另藥事法第83條第1項之轉讓禁藥罪，
    係總統於93年4月21日公布修正，同年月23日施行，其法定
    最重本刑為有期徒刑7年，兩相比較，以藥事法為後法並且
    刑度較重，自應優先適用藥事法之規定論處。核被告所為，
    均係犯藥事法第83條第1項之明知為禁藥而轉讓罪。惟藥事
    法並無處罰持有禁藥之明文，亦即持有禁藥並未構成犯罪，
    故被告先後2次轉讓前各持有禁藥甲基安非他命與其轉讓禁
    藥間，並無低度行為為高度行為所吸收而不另論罪之問題（
    最高法院98年度台上字第5362號判決參照）。又被告所犯上
    開二罪間，犯意各別、行為時間不同，應予分論併罰。
  (2)爰審酌被告前未曾受有罪刑宣告之素行，有臺灣高等法院被
    告前案紀錄表可參；其應知毒品之危害及染上毒癮之苦，卻
    在證人黃怡儒索取時，未予拒絕而順勢轉讓甲基安非他命予
    證人黃怡儒施用，助長毒品氾濫，有害國人身心健康及社會
    治安，所為殊屬不該，復於犯後否認犯行，未見悔意；暨審
    酌被告犯罪之動機、目的、手段、高中畢業之智識程度等一
    切情狀，分別量處如主文第二項所示之刑，並定應執行刑為
    有期徒刑1年，以示懲儆。
  (3)本案上開扣案之甲基安非他命5包，經送鑑定後，雖均檢出
    甲基安非他命之成分，然本件被告二次所轉讓之禁藥，均係
    吸食器內所殘留之甲基安非他命，而扣案之甲基安非他命5
    包，被告於本院審理時自承：該5包甲基安非他命係供自己
    吸食之用等語，故扣案之甲基安非他命即與被告二次轉讓禁
    藥之行為全然無關，不得於本案對之宣告沒收銷燬；至本案
    另於被告處所扣得之其餘海洛因2包、電子磅秤1台、分裝袋
    1包、玻璃球管2支、摻有海洛因香菸1支、殘留海洛因之塑
    膠袋1個、削尖鏟管5支及行動電話1支（含0000000000號SIM
    卡1枚）等物，被告亦均否認與本案有關，而公訴人復未能
    舉出證據證明與本案有關，是就此部分自亦均不能宣告沒收
    ，併此敘明。
五、適用的法律：
  (一)刑事訴訟法第369條第1項前段、第364條、第299條第1項前
    段。
  (二)藥事法第83條第1項，刑法第11條前段、第51條第5款。
本案經檢察官徐錫祥到庭執行職務。
中    華    民    國   100    年    9     月    28    日
            刑事第二庭    審判長法  官  邱  顯  祥
                                法  官  姚  勳  昌
                                法  官  張  國  忠
以上正本證明與原本無異。
如不服本判決應於收受送達後10日內向本院提出上訴書狀，其未
敘述上訴之理由者，並得於提起上訴後10日內向本院補提理由書
（均須按他造當事人之人數附繕本）「切勿逕送上級法院」。

                                書記官  卓  佳  儀
中    華    民    國   100    年    9     月    28    日